【裁判字號】    99,訴,100
【裁判日期】    990622
【裁判案由】    違反槍砲彈藥刀械管制條例
【裁判全文】
臺灣花蓮地方法院刑事判決               99年度訴字第100號
公  訴  人  臺灣花蓮地方法院檢察署檢察官
被      告  乙○○
選任辯護人  林武順律師（法律扶助基金會指派）
上列被告因違反槍砲彈藥刀械管制條例案件，經檢察官提起公訴
（99年度偵字第153號），本院判決如下：
    主  文
乙○○未經許可，持有可發射子彈具有殺傷力之空氣槍，累犯，
處有期徒刑壹年捌月，併科罰金新臺幣伍萬元，罰金如易服勞役
，以新臺幣壹仟元折算壹日。
扣案之空氣槍壹枝（槍枝管制編號0000000000號）沒收。
    事  實
一、犯罪前科：
    乙○○前因賭博案件，經本院花蓮簡易庭於民國94年10月13
    日以94年度花簡字第694號判處有期徒刑4月，復經本院合議
    庭於同年12月27日以94年度簡上字第112 號判決駁回上訴確
    定，嗣於95年3月9日因易科罰金執行完畢（成立累犯）。
二、本案事實：
    乙○○明知未經許可不得持有可發射子彈具有殺傷力之槍枝
    ，竟自93年4日2日起，未經許可持有可發射子彈具有殺傷力
    之空氣槍1 支（槍枝管制編號0000000000號），並藏匿在其
    位於花蓮縣吉安鄉○○路○ 段19號住處之倉庫內。嗣員警於
    98年12月10日下午5 時20分左右，在前揭處所，持本院核發
    之搜索票，扣得上開空氣槍1支，因而查悉上情。
三、案經臺北縣政府警察局板橋分局報告臺灣花蓮地方法院檢察
    署檢察官偵查起訴。
    理  由
一、按被告以外之人於審判外之陳述，雖不符前4 條（即刑事訴
    訟法第159 條之1至之4）之規定，而經當事人於審判程序同
    意作為證據，法院審酌該言詞陳述或書面陳述作成時之情況
    ，認為適當者，亦得為證據。當事人、代理人或辯護人於法
    院調查證據時，知有第159條第1項不得為證據之情形，而未
    於言詞辯論終結前聲明異議者，視為有前項之同意，刑事訴
    訟法第159條之5定有明文。經查，檢察官、被告乙○○及其
    辯護人於本院言詞辯論終結前，就本判決所引用下列各項屬
    於審判外陳述之證據，知有第159條第1項不得為證據之情形
    ，均未聲明異議，且表示不爭執，經本院審酌該證據作成情
    況均無不適當之情形，是依上開規定，認得作為本案證據。
二、上開犯罪事實，迭據被告於警詢時及偵審中均坦承不諱，並
    有照片10張附卷可稽，另有空氣槍1枝（槍枝管制編號00000
    00000號 ）扣案足憑。又上開空氣槍係氣體動力式槍枝，以
    外接高壓氣體鋼瓶內氣體為發射動力，雖欠缺上膛握柄，無
    法固定上膛連動桿，惟仍可藉由推拉連動桿方式使槍枝呈待
    擊發之狀態，經以金屬彈丸測試3次，其中彈丸（直徑6.0mm
    、重量0.88g）最大發射速度為155公尺/ 秒，計算其動能為
    10焦耳，換算其單位面積動能為35焦耳/ 平方公分，認具殺
    傷力等情，有臺北縣政府警察局氣體動力式槍枝動能初篩報
    告表、內政部警政署刑事警察局99年1月20日刑鑑字第09801
    73485號鑑驗書1份在卷可參。是被告自白與事實相符，應堪
    採信。本件事證明確，被告犯行堪予認定。
三、按槍砲彈藥刀械管制條例所規定之持有行為，其持有之繼續
    ，為行為之繼續，而非狀態之繼續；亦即一經持有該條例所
    規定之槍砲、彈藥或刀械，其犯罪即已成立，但其完結須繼
    續至持有行為終了時為止（最高法院90年度台非字第21號判
    決參照）。復按行為人於實行犯罪後，經司法警察（官）、
    檢察事務官或檢察官查獲之際，其主觀上之犯意及客觀上之
    犯罪行為，俱因遭查獲而中斷，事後行為人再度實行犯罪，
    難謂與查獲前之犯罪行為係出於同一犯意；且犯行既遭查獲
    ，依社會通念，亦期其因此自我檢束不再犯罪，乃竟重蹈前
    非，自應認係另行起意，因被查獲致其犯意中斷而告中止（
    最高法院97年度台上字第244 號判決參照）。再按槍、彈一
    經持有，犯罪即已成立，其後之持有為犯罪之繼續，而犯罪
    行為終了係至持有行為終止時，縱持有期間法律有所修正，
    亦應適用持有行為終止時之法律，並無新舊法比較適用之問
    題（最高法院99年度台上字第627 號判決參照）。查被告原
    持有3支空氣槍，除本案查獲之槍枝1支（槍枝管制編號0000
    000000號）外，另持有2支空氣槍（槍枝管制編號000000000
    0、0000000000號），而該2支空氣槍業於93年4月1日在花蓮
    縣玉里鎮○○路段，因被告持用射擊非保育類野生鳥類而遭
    員警查獲，並業經臺灣花蓮地方法院檢察署檢察官於93年 6
    月3日以93年度偵字第885號為緩起訴處分確定，然被告於93
    年4月2日遭查獲後，竟未交出本案查獲之槍枝，反而置放在
    其位於花蓮縣吉安鄉○○路○ 段19號住處之倉庫內等情，業
    經被告於99年4 月1日本院準備程序中及同年5月25日本院審
    理程序中供承在卷（見本院卷第22之1、52至53 頁），且有
    臺灣高等法院被告前案紀錄表1 份附卷可稽，另有本院依職
    權所調取臺灣花蓮地方法院檢察署93年度偵字第885 號卷附
    緩起訴處分書、臺灣高等法院花蓮分院檢察署駁回再議處分
    書、內政部警政署刑事警察局93年4月28日刑鑑字第0930085
    761號槍枝鑑定書等件在卷可核。可知被告於93年4 月1日前
    案遭查獲時，對持有本案槍枝主觀上之犯意及客觀上之行為
    ，俱因遭查獲而中斷，而其事後未交出本案槍枝而置放在倉
    庫內持有，應認係另行起意而再度實行犯罪，時間為自93年
    4日2日起至98年12月10日遭查獲止，與前案非屬同一案件，
    且無新舊法比較適用之問題。
四、核被告所為，係犯槍砲彈藥刀械管制條例第8條第4項之未經
    許可持有可發射子彈具有殺傷力之空氣槍罪。又按犯未經許
    可，持有、寄藏槍枝、子彈之罪，前後行為屬犯罪之繼續，
    為一犯罪行為，不能割裂，且犯罪行為若跨越前案執行完畢
    之前後，不能謂非刑之執行完畢後仍犯罪，故應論以累犯（
    最高法院98年度台上字第7497號判決參照）。被告前曾受如
    事實欄所載有期徒刑之執行，此有臺灣高等法院被告前案紀
    錄表附卷可考，其於有期徒刑執行完畢後5 年以內，故意再
    犯本件有期徒刑以上之刑之罪，為累犯，應加重其刑。又被
    告未經許可持有上開空氣槍，行為固屬可議，然其僅因一時
    思慮欠周而未在前案中交出該槍枝，且該槍枝遭查獲時佈滿
    灰塵，亦查無被告持槍欲供犯罪之用情事，是以本院認如量
    以最低度之法定本刑3 年以上有期徒刑，尚嫌過重，爰依刑
    法第59條之規定酌減其刑，並依同法第71條第1 項之規定先
    加後減之。爰審酌被告任意持有可發射子彈具殺傷力之空氣
    槍，對社會具有潛在危險性，惟念被告尚無將之為不法使用
    ，暨其素行、持槍動機、目的、犯後坦承犯行，態度良好等
    一切情狀，量處如主文所示之刑，並就罰金部分諭知易服勞
    役之折算標準，以示懲儆。扣案之空氣槍1 支（槍枝管制編
    號0000000000號），係屬違禁物，應依刑法第38條第1項第1
    款之規定宣告沒收。
五、至辯護人辯稱：大法官會議釋字第669 號解釋認槍砲彈藥刀
    械管制條例有關空氣槍之規定，對犯罪情節輕微者，未併為
    得減輕其刑或另為適當刑度之規定，對人民受憲法第8 條保
    障人身自由權所為之限制，有違憲法第23條之比例原則，而
    請本院審酌被告有無上開解釋之適用云云。然上開解釋乃針
    對槍砲彈藥刀械管制條例第8條第1項規定所為，而本案被告
    係犯槍砲彈藥刀械管制條例第8條第4項規定，是本案得否援
    引上開解釋，非無疑問，又本院量刑業已依刑法第59條之規
    定酌減其刑，且衡酌被告之犯罪動機及未為不法使用等情而
    予從輕量刑，從而本院認為量處被告如主文所示之刑為適當
    ，並無上開解釋所指有違比例原則之問題。另辯護人辯稱：
    被告有供述本案槍枝之來源，請審酌有無槍砲彈藥刀械管制
    條例第18條第4 項規定之適用云云。然經本院函查檢警機關
    後，臺灣花蓮地方法院檢察署及臺北縣政府警察局板橋分局
    函覆：經員警實地查訪被告所供販售本案槍枝之商行，並未
    發現有販售違反槍砲彈藥刀械管制條例之違禁品，因此本案
    並未查獲或防止重大危害治安事件之發生等語，有臺灣花蓮
    地方法院檢察署99年5月7日甲○家精99偵153字第07815號函
    及臺北縣政府警察局板橋分局99年4 月29日北縣警板刑字第
    0990015752號函附卷可稽（見本院卷第38、39頁）。可知被
    告雖供述本案槍枝之來源，然未因而查獲或防止重大危害治
    安事件之發生，從而本案無槍砲彈藥刀械管制條例第18條第
    4 項規定之適用。又按凡在判決前已經受有期徒刑以上刑之
    宣告確定者，即不合於緩刑條件，至於前之宣告刑已否執行
    ，以及在被告犯罪時間之或前或後，在所不問，因而前已受
    有期徒刑之宣告，即不得於後案宣告緩刑（最高法院54年台
    非字第148 號判例參照）。被告前因賭博案件，經本院花蓮
    簡易庭於94年10月13日以94年度花簡字第694 號判處有期徒
    刑4 月，復經本院合議庭於同年12月27日以94年度簡上字第
    112號判決駁回上訴確定，有臺灣高等法院被告前案紀錄表1
    份在卷可稽，是辯護人雖提出被告之戶口名簿、在職證明書
    、專業證照及新聞簡報等資料請求宣告被告緩刑，惟揆諸上
    開說明，本院依法自不得宣告緩刑。
據上論斷，應依刑事訴訟法第299條第1項前段，槍砲彈藥刀械管
制條例第8 條第4項，刑法第11條前段、第47條第1項、第59條、
第42條第3項前段、第38條第1項第1款，判決如主文。
本案經檢察官簡淑如到庭執行職務。
中    華    民    國    99    年    6     月    22    日
                  刑事第一庭  審判長  法  官 t陳世博
                                      法  官  林恒祺
                                      法  官  曹庭毓
以上正本證明與原本無異。
如不服本判決應於收受送達後10日內向本院提出上訴書狀，並應
敘述具體理由。其未敘述上訴理由者，應於上訴期間屆滿後20日
內向本院補提理由書(均須按他造當事人之人數附繕本)「切勿逕
送上級法院」。
中    華    民    國    99    年    6     月    22    日
                                      書記官
附錄本判決論罪之法律條文：
槍砲彈藥刀械管制條例第8條第4項：
未經許可，持有、寄藏或意圖販賣而陳列第1項所列槍枝者，處3
年以上10年以下有期徒刑，併科新臺幣700萬元以下罰金。

司法院資訊處製作；財團法人民間司法改革基金會備份。
